【裁判字號】    95,交聲,17
【裁判日期】    950323
【裁判案由】    違反道路交通管理處罰條例聲明異議
【裁判全文】
臺灣臺北地方法院交通事件裁定          95年度交聲字第17號
原處分機關  台北市交通事件裁決所
異  議  人
即受處分人  甲○○
上列異議人即受處分人因違反道路交通管理處罰條例案件，對於
台北市交通事件裁決所94年12月27日所為之裁決（北市裁二字第
裁22-AEU056124號）聲明異議，本院裁定如下：
    主  文
異議駁回。
    理  由
一、按汽車駕駛人，行經有燈光號誌管制之交岔路口闖紅燈者，
    處新台幣（下同）1800元以上5400元以下罰鍰；又汽車駕駛
    人駕駛汽車違反道路交通管理處罰條例第53條規定者，除依
    原條款處罰鍰外，並記違規點數3 點，道路交通管理處罰條
    例第53條及第63條第1項第3款分別定有明文。
二、本件異議人即受處分人甲○○於民國94年11月26日17時25分
    許，駕駛車牌號碼BW-3188 號自用小客車，行經台北市○○
    路與三合街2段路口時紅燈右轉，適為在該處（三和街2段與
    中央南路口）停等紅燈之執勤員警鄭安靖發現攔停，並以異
    議人有違反道路交通管理處罰條例第53條規定之行為開單舉
    發，嗣異議人於舉發通知單上所載應到案日期（即94年12月
    10日）前向原處分機關提出申訴，經原處分機關函請舉發單
    位調查結果，仍認異議人確有上開違規行為，原處分機關乃
    依道路交通管理處罰條例第53條（原裁決書贅引第1項）、
    第63條第1項第3款（原裁決書漏引第3款）、 違反道路交通
    管理事件統一裁罰基準及處理細則、違反道路交通管理事件
    統一裁罰標準表之規定，裁處異議人罰鍰2700元，並記違規
    點數3 點等情，有台北市政府警察局舉發違反道路交通管理
    事件通知單（北市警交字第AEU056124 號）、台北市交通事
    件裁決所違反道路交通管理事件裁決書暨回執、94年12月20
    日北市裁四字第09444447600 號函、台北市政府警察局北投
    分局94年12月15日北市警投分交字第09434455 700號函各乙
    份在卷可稽。
三、訊據異議人固坦承有於上揭時地駕車右轉之事實，惟矢口否
    認有何違反道路交通管理處罰條例第53條規定之行為，辯稱
    ：我於右轉三合街時，北投路與三合街口號誌是綠燈狀態，
    但因此路口與前方路口（中央南路與三和街口）間的道路非
    常短，僅可容納3、4台自用小客車停等紅燈，當我的車輛右
    轉時，剛好前方有2台自用小客車和1台預拌水泥車，道路空
    間不夠，因此我的車輛並未完全停正，所以員警才誤認我紅
    燈右轉云云。
四、經查，異議人上開違規事實，業據證人即舉發警員鄭安靖到
    庭結證稱：當天我剛好在中央南路與三合街口停等紅燈，要
    往奇岩捷運站方向行駛，北投路與中央南路平行，這2 條路
    與三合街交岔路口的燈號相同，我看見異議人從北投路右轉
    三和街，那時北投路的號誌已經轉成紅燈，異議人仍插入車
    隊裡右轉，從我的角度看異議人的距離大約5至10 公尺，異
    議人轉彎的幅度很大，若他是綠燈右轉，不需要等到三合街
    綠燈時再插入車隊右轉，若他已經轉到三合街的車道，三合
    街轉成綠燈時，他可以跟著右轉，但當時他的車輛還是停在
    北投路上，並未構成轉彎的事實，所以必須要等到下一個綠
    燈才能右轉，我確定異議人是插入車隊，因我看見時他前方
    已經有其他車輛插入，而不是循序漸進跟在2台小客車及1台
    水泥預拌車後面，所以我判斷他沒有構成轉彎的事實等語（
    見本院95年1月23日調查筆錄），由此可見，異議人駕駛上
    開車輛行至前開交岔路口處右轉三合街時，其行車方向即北
    投路上之號誌已轉成紅燈無疑，此核諸異議人陳稱：我從北
    投路右轉三合街時，北投路的號誌是綠燈，我右轉之後三合
    街與中央南路口的號誌是紅燈，當時前方有2台小客車及1台
    水泥預拌車擋住車道，我等待前方三和街與中央南路口的號
    誌變綠，才直行通過中央南路口等語，亦提及其係待三合街
    與中央南路口之號誌轉成綠燈時，始完成右轉之行為，且證
    人乙○○○○製單舉發異議人上開違反道路交通管理事件之
    違規行為，本質上為行政處分，係公務員基於職務上之權力
    ，依法就特定具體事件所為具公法上效果之行政行為，基於
    公務員為公法上行為具有公信力之原則，該行政行為當可被
    推定為真正，該據以依法處分之事實認定亦為正確無誤。職
    是，縱使異議人係於北投路綠燈時右轉屬實，惟因尚未完成
    轉彎之行為，前方號誌已轉成紅燈，斯時其本應等待下一個
    綠燈始可右轉，然其仍逕行轉彎並直行通過三合街與中央南
    路口，顯見其確有紅燈右轉之違規事實甚明。
五、綜上，異議人確有於上揭時地駕車行經上開有燈光號誌管制
    之交岔路口時違規紅燈右轉之事實，堪以認定，原處分機關
    依道路交通管理處罰條例第53條、違反道路交通管理事件統
    一裁罰基準及處理細則及違反道路交通管理事件統一裁罰基
    準表之規定，裁處異議人罰鍰2700元，並依同條例第63條第
    1項第3款規定，記違規點數3點，於法並無不合，異議人之
    異議為無理由，應予駁回。
據上論斷，應依道路交通管理處罰條例第87條第2項，道路交通
案件處理辦法第19條，裁定如主文。
中    華    民    國    95    年    3     月    23    日
                  交通法庭法  官  鍾素鳳
以上正本證明與原本無異。
如不服本裁定，應於送達後5日內，向本院提出抗告狀。
                          書記官  陳鳳瀴
中    華    民    國    95    年    3    月    28    日


司法院資訊處製作；財團法人民間司法改革基金會備份。
